臺灣苗栗地方法院刑事判決
110年度金訴字第111號
公  訴  人  臺灣苗栗地方檢察署檢察官
被      告  邱慶洧



上列被告因違反洗錢防制法等案件，經檢察官提起公訴 （110年
度偵字第2614號），因被告於本院準備程序中，就被訴事實為有
罪之陳述，經合議庭裁定由受命法官獨任進行簡式審判程序，判
決如下：
    主  文
戊○○幫助犯洗錢防制法第十四條第一項之一般洗錢罪，累犯，處
有期徒刑陸月，併科罰金新臺幣肆萬元，罰金如易服勞役，以新
臺幣壹仟元折算壹日。又幫助犯洗錢防制法第十四條第一項之一
般洗錢罪，累犯，處有期徒刑陸月，併科罰金新臺幣肆萬元，罰
金如易服勞役，以新臺幣壹仟元折算壹日。應執行有期徒刑拾月
，併科罰金新臺幣柒萬元，罰金如易服勞役，以新臺幣壹仟元折
算壹日。
未扣案之犯罪所得新臺幣貳萬元沒收，於全部或一部不能沒收或
不宜執行沒收時，追徵其價額。　　
　　犯罪事實
一、戊○○知悉他人不自行申辦金融機構帳戶使用，而向他人收集
    帳戶資料，常與財產犯罪密切相關，且目的在於取得贓款及
    掩飾犯罪所得之流向，在透過通訊軟體微信結識暱稱「鰲拜
    」之人（真實姓名年籍不詳），得知「鰲拜」在尋找人頭帳
    戶後，竟基於幫助詐欺及幫助洗錢之犯意，受「鰲拜」所託
    ，以每本人頭帳戶新臺幣（下同）3萬元之代價，替「鰲拜
    」尋找人頭帳戶，並找到陳銘輝、陳漢祥提供渠等所申辦之
    如附表一所示之金融機構帳戶之存摺、提款卡及密碼（含網
    路銀行帳號密碼），再將如附表一所示之金融機構帳戶之存
    摺、提款卡及密碼（含網路銀行帳號密碼），分別於民國10
    9年10月某日及110年1月某日，寄放在臺中市○○區○○○道○段0
    00號之空軍一號，而由「鰲拜」前往收取。嗣「鰲拜」所屬
    詐騙份子（無證據證明參與者有3人以上，或有未滿18歲之
    人）於取得附表一所示之金融機構帳戶後，即分別對附表二
    所示之人施用詐術，致渠等陷於錯誤而匯款至附表一所示陳
    銘輝、陳漢祥之金融機構帳戶，匯款後，旋遭詐騙份子以網
    路轉帳或提領現金之方式轉移或提領，而製造金流斷點（陳
    銘輝涉犯幫助詐欺與幫助洗錢罪部分，經本院以110年度苗
    金簡字第154號判決判處有期徒刑4月、併科罰金1萬元；陳
    漢祥則由臺灣苗栗地方檢察署另案偵辦中）。嗣苗栗縣警察
    局通霄分局員警，於110年4月9日持本院法官核發之搜索票
    至戊○○上址住處執行搜索，於戊○○所使用之手機內發現其與
    「鰲拜」之微信對話紀錄，並扣得如附表三所示之物，始悉
    上情。
二、案經苗栗縣警察局通霄分局報告臺灣苗栗地方檢察署檢察官
    提起公訴。
    理  由
一、本案被告戊○○所犯係死刑、無期徒刑或最輕本刑為3年以上
    有期徒刑以外之罪，亦非高等法院管轄之第一審案件，其於
    準備程序進行中，就被訴事實為有罪之陳述，經本院告知簡
    式審判程序進行審理，是依刑事訴訟法第273條之2規定，本
    案之證據調查，不受同法第159條第1項、第161條之2、第16
    1條之3、第163條之1及第164條至第170條規定之限制，合先
    敘明。
二、上開犯罪事實，業據被告於本院審理中坦承不諱（見本院卷
    第269、276、280頁），核與證人賴冠銘及附表二所示告訴
    人（被害人）等於警詢中證述情節相符，並有附表一所示銀
    行帳戶開戶資料及交易明細資料、內政部警政署反詐騙諮詢
    專線紀錄表、基隆市警察局第四分局大武崙派出所受理各類
    案件紀錄表、金融機構聯防機制通報單、本院110年度聲搜
    字第212號搜索票、苗栗縣警察局通霄分局搜索扣押筆錄、
    扣押物品目錄表、數位勘察採證同意書、臺中商業銀行總行
    110年5月21日中業執字第1100014231號函、臺灣銀行大甲分
    行110年5月12日大甲營字第11000018951號函各1份及採證照
    片40張在卷可參(見偵卷第51至69、87至90、92至95、97至1
    15、117至131、133至139、143至145、147至156、159至162
    、164至171、173至181、187、189至197、201至213、215至
    289、363至405、407至417頁）。足認被告之自白均與事實
    相符，被告所犯上開犯行，堪以認定，均應依法論科。
三、論罪科刑：
　㈠被告固向詐騙份子提供陳銘輝、陳漢祥2人如附表一所示之金
    融機構帳戶存摺、提款卡、密碼予他人供詐欺取財與洗錢犯
    罪使用，然並無證據證明其有參與詐欺取財或洗錢之構成要
    件行為，或有與本案正犯有共同詐欺取財、洗錢之犯意聯絡
    ，是被告基於幫助之意思，參與詐欺取財、洗錢之構成要件
    以外之行為，為幫助犯，核其所為，係犯刑法第30條第1項
    前段、第339條第1項之幫助詐欺取財罪及刑法第30條第1項
    前段、洗錢防制法第14條第1項之幫助洗錢罪。被告先後提
    供附表一所示金融機構帳戶資料，幫助詐騙份子分別對附表
    二所示告訴人等為詐欺取財，為同種想像競合犯；又同時觸
    犯上開2罪名，為異種想像競合犯，應依刑法第55條前段規
    定，均從一重以幫助犯洗錢罪處斷。其所為上開2次幫助洗
    錢犯行，犯意各別、行為互殊，應予分論併罰。
　㈡被告戊○○前因違反毒品危害防制條例，經本院以102年度訴字
    第287號判決判處應執行有期徒刑2年，緩刑5年確定（嗣經
    本院以103年度撤緩字第47號撤銷緩刑）；復因贓物、妨害
    自由等案件，經本院分別以104年度訴字第226號、105年度
    訴字第497號判決判處有期徒刑4月、2月（共2罪），再經本
    院以106年度聲字第434號裁定應執行有期徒刑6月確定；上
    開案件經接續執行，於106年3月3日假釋付保護管束，於106
    年11月21日保護管束期滿未經撤銷而視為執行完畢等情，有
    臺灣高等法院被告前案紀錄表1份在卷可參，其於受有期徒
    刑執行完畢後，5年以內故意再犯本案有期徒刑以上之罪，
    為累犯，本院參酌司法院釋字第775號解釋意旨，審酌被告
    前因犯罪而經徒刑執行完畢後，理應產生警惕作用，能因此
    自我控管，不再觸犯有期徒刑以上之罪，縱執行完畢之贓物
    等罪，與本案之罪間罪質不同，惟被告係於執行完畢後約3
    年即再犯本案2次犯行，足見被告有其特別惡性，且所受前
    案徒刑之執行無成效，其對於刑罰之反應力顯然薄弱，為符
    合罪刑相當原則及兼顧社會防衛之效果，認均應依刑法第47
    條第1項規定加重其刑。
　㈢按洗錢防制法第16條第2項規定，犯前二條之罪，在偵查或審
    判中自白者，減輕其刑。被告於審判中自白洗錢犯罪，應依
    洗錢防制法第16條第2項規定，減輕其刑；另被告係基於幫
    助之犯意而為上開犯行，其並未實際參與詐欺取財及洗錢犯
    行，所犯情節較正犯輕微，爰依刑法第30條第2項規定遞減
    輕其刑。被告有上開刑之加重、遞減輕事由，依法先加後遞
    減之。
　㈣起訴書意旨雖漏未記載附表二編號3告訴人巳○○另於109年10
    月23日10時45分許，臨櫃匯款3萬6,000元至附表一編號1所
    示帳戶；附表二編號17告訴人壬○○另於110年1月22日19時48
    分許匯款5萬元至附表一編號2所示帳戶等情，惟此部分業經
    告訴人巳○○、壬○○於警詢陳述在卷，並有上開帳戶之交易明
    細表在卷可查（見偵卷第97至100、171至176、389、413、4
    15頁），而此部分與檢察官起訴經本院認定之被告前揭犯行
    ，有實質上一罪之關係，為起訴效力所及，本院自得併予審
    酌，附此敘明。
　㈤爰以行為人之責任為基礎，審酌被告於此詐騙犯案猖獗，利
    用人頭帳戶存提詐欺贓款之事迭有所聞之際，仍貿然將附表
    一所示帳戶資料提供予來路不明而無信任基礎之人，容任不
    詳詐騙份子使用本案帳戶資料遂行詐欺取財、洗錢等犯罪，
    雖被告未參與構成要件行為，非最終之獲利者，然其所為已
    實際造成附表二所示辛○○等18人分別受有附表二之財產損害
    ，並使詐欺贓款去向得以隱匿，國家機關追查詐欺正犯及被
    害人尋求救濟均趨於困難，降低詐騙份子為警查獲及遭追償
    不法所得之風險，助長社會上詐騙盛行之歪風，危害治安非
    輕，仍應予非難，兼衡被告犯後坦承犯行，於本院審理中自
    陳國中畢業、在家中幫送貨工作、月收入3萬餘元、須扶養2
    名未成年子女之生活狀況等一切情狀，分別量處如主文所示
    之刑，並就罰金部分均諭知易服勞役折算之標準，再考量其
    於4個月內犯下上開2罪，定其應執行刑，及併科罰金部分諭
    知易服勞役之折算標準。
四、沒收：
  ㈠按犯罪所得，屬於犯罪行為人者，沒收之；前二項之沒收， 
    於全部或一部不能沒收或不宜執行沒收時，追徵其價額；前
     條犯罪所得及追徵之範圍與價額，認定顯有困難時，得以
    估 算認定之。刑法第38條之1第1項前段、第3項及第38條之
    2 第1項分別定有明文。被告戊○○於警詢中供稱：我提供2本
    ，1本可得3萬元，我分給人頭2萬，共獲利2萬元等語（見偵
    卷第47頁）；於偵訊中供稱：一本帳戶拿了好像3萬，2萬給
    提供帳戶的人，1萬我的報酬等語（見偵卷第440頁）；復於
    本院審理中供稱：交付給鰲拜收取1本3萬，2萬還是2萬5我
    忘記了；1本至少獲取5千至1萬之報酬等語（見本院卷第269
    、270頁），是被告就其提供1本帳戶之報酬為1萬元之供述
    ，堪為可信，爰依刑法第38條之2第1 項規定，估算犯罪所
    得為2萬元（計算式：1萬元*2本存摺＝2萬元），依上開規定
    宣告沒收之，並諭知於全部或一部不能沒收或不宜執行沒收
    時，追徵其價額。
  ㈡扣案如附表三所示之物，無證據證明為被告犯本案所用之物
    ，且非違禁物，亦不具刑法上之重要性，爰不另為沒收之諭
    知，附此敘明。
據上論斷，應依刑事訴訟法第273條之1第1項、第299條第1項前
段，洗錢防制法第14條第1項、第16條第2項，刑法第11條、第30
條第1項前段、第2項、第339條第1項、第55條、第47條第1項、
第51條第5款、第7款、第42條第3項、第38條之1第1項前段、第3
項，刑法施行法第1條之1第1項，判決如主文。
本案經檢察官徐一修提起公訴，檢察官楊岳都到庭執行職務
中　　華　　民　　國　　111 　年　　2 　　月　　24　　日
                  刑事第四庭    法　官　郭世顏
以上正本證明與原本無異。　　　　　　　　　　　　　　　　如不服本判決應於收受判決後20日內向本院提出上訴書狀，並應敘述具體理由。其未敘述上訴理由者，應於上訴期間屆滿後20日內向本院補提理由書(均須按他造當事人之人數附繕本)「切勿逕送上級法院」。告訴人或被害人如對本判決不服者，應具備理由請求檢察官上訴，其上訴期間之計算係以檢察官收受判決正本之日期為準。　　　　　　　　　　　　　　　　　　　　　　　　　　　　　　　　　　　　      書記官  呂  彧
中　　華　　民　　國　　111 　年　　2 　　月　　24　　日

附本判決論罪科刑法條：
中華民國刑法第339條
意圖為自己或第三人不法之所有，以詐術使人將本人或第三人之
物交付者，處5年以下有期徒刑、拘役或科或併科50萬元以下罰
金。
以前項方法得財產上不法之利益或使第三人得之者，亦同。
前二項之未遂犯罰之。

洗錢防制法第14條
有第二條各款所列洗錢行為者，處7年以下有期徒刑，併科新臺
幣5百萬元以下罰金。
前項之未遂犯罰之。
前二項情形，不得科以超過其特定犯罪所定最重本刑之刑。

附表一：被告交付給「鰲拜」之人頭帳戶
編號 提供者 人頭帳戶 1 陳銘輝 臺灣銀行大甲分行000000000000號帳戶 2 陳漢祥 台中商業銀行大甲分行000000000000號帳戶 

附表二：告訴人/被害人遭詐騙匯款表
編號 告訴人/ 被害人 詐騙時間、手法 匯款日期 匯款時間 匯款金額 （新臺幣） 匯入之 人頭帳戶 1 辛○○ 詐騙集團成員於109年8月間，以臉書、LINE暱稱「張浩」，佯稱為澳門娛樂公司職員，有內線交易得替告訴人辛○○下注，復佯稱有中高額彩金需再支付稅金等語，致告訴人辛○○陷於錯誤而匯款。 109年10月23日 11：40 30萬元 陳銘輝臺灣銀行大甲分行000000000000號帳戶 2 丁○○ 詐騙集團成員於109年8月12日，以臉書暱稱「張羽霆」，佯稱可投資香港房地產，可替告訴人丁○○認購房子後出賣賺取差價，致告訴人丁○○陷於錯誤而匯款。 109年10月28日 10：51 18萬5,000元 同上 3 巳○○ 詐騙集團成員於109年7、8月間，以臉書暱稱「陳毅」、「魏澤」，佯稱任職於六合彩統計部，可以控制號碼讓告訴人巳○○中獎、要拿獎金要先匯款開立安全帳戶、「魏澤」被抓需要保釋金等語，致告訴人巳○○陷於錯誤而匯款。 109年10月23日 ①10：35 ②10：45 ①4萬4,000元 ②3萬6,000元 同上 4 己○○ 詐騙集團成員於109年8月27日，以交友軟體Tinder暱稱「Glen」、LINE暱稱「Glen陳亦明」結識告訴人己○○，佯稱可透過新豐國際投資平臺（網址：xfgj1288.com）投資獲利，又佯稱帳戶遭凍結，需繳交保證金等理由，致告訴人己○○陷於錯誤而匯款。 109年10月23日 ①16：09 ②16：10 ③16：11 ①1萬元 ②1萬元 ③1萬元 同上 5 丙○○ 詐騙集團成員於109年10月9日，以交友網站SKOUT暱稱「蘇」、LINE暱稱「蘇」結識告訴人丙○○，佯稱可透過新葡京娛樂平臺（網址：m.xpj8.xyz）投資獲利，另佯裝平臺客服人員表示提領要手續費等語，致告訴人丙○○陷於錯誤而匯款。 109年10月23日 9：51 5萬元 同上 6 賴怡茹 詐騙集團成員於109年7月初，以臉書暱稱「李偉豪」，結識告訴人賴怡茹，佯稱任職於香港彩券公司，因上司有給予投資名額，可幫忙投資獲利，致告訴人賴怡茹陷於錯誤而匯款。 109年10月26日 10：03 27萬元 同上 7 癸○○ 詐騙集團成員於109年10月26日，以抖音帳號「@feier7584」、LINE暱稱「小芳」、「腐女（後改名為撫摸）」，結識告訴人癸○○，雙方進行視訊裸聊後，詐騙份子成員即佯稱有錄下告訴人癸○○之畫面，如不欲外流必須匯款等語，致告訴人癸○○陷於錯誤而匯款。 109年10月27日 ①12：19 ②13：25 ①3萬元 ②3萬元 同上 8 卯○○ 詐騙集團成員於109年9月28日，以交友網站sweetring暱稱「李澤銘」結識被害人卯○○，佯稱其友人為系統工程師，知悉澳門博弈網站（網址：http：//wap.y189098.cn/）有漏洞，如投資可穩賺不賠，嗣又假冒投資網站客服，佯稱交易異常遭凍結，須支付違約金等語，致被害人卯○○陷於錯誤而匯款。 109年10月26日 11：42 27萬7,000元 同上 9 寅○○ 詐騙集團成員於109年10月初，以臉書暱稱「陳建斌」、LINE暱稱「北城的春天」，結識告訴人寅○○，佯稱幫告訴人寅○○於澳門娛樂旅遊有限公司網站（網址：http：//amy.com）下注，中獎港幣400萬元，然須先匯款賭金新臺幣3萬元及手續費新臺幣16萬元等語，致告訴人寅○○陷於錯誤而匯款。 109年10月26日 10：14 16萬元 同上 10 未○○ 詐騙集團成員於109年9月28日，以交友軟體Meetme暱稱「蘇文正」結識告訴人未○○，雙方互加LINE後，「蘇文正」請告訴人未○○提供資金供其玩新葡京娛樂之網路賓果遊戲，再於同年10月21日佯稱中獎，其他詐騙集團成員旋即假裝新葡京娛樂之客服人員，佯稱如要領取獎金須支付手續費等，致告訴人未○○陷於錯誤而匯款。 109年10月26日 11：17 11萬元 同上 11 甲○○ 詐騙集團成員架設網路投資網站KPCB（網址：KPCB77.com），告訴人甲○○見該網站欲投資，該網站之客服人員便請告訴人甲○○匯款至指定帳戶，致告訴人甲○○陷於錯誤而匯款。 110年1月25日 17：44 18萬4,000元 陳漢祥台中商業銀行大甲分行000000000000號帳戶 12 辰○○ 詐騙集團成員於110年1月20日，以交友軟體Tandem暱稱「Jis」結識告訴人辰○○，雙方互加LINE後，「Jis」佯稱可投資新葡京投資網站獲利，嗣詐騙集團成員再佯裝為新葡京投資網站之客服人員教導告訴人辰○○兌換虛擬貨幣進行投資，致告訴人辰○○陷於錯誤而匯款。 110年1月25日 17：05 2萬元 同上 13 午○○ 詐騙集團成員於110年1月13、14日，以LINE暱稱「陳傑」，向告訴人午○○介紹下注「萬豪國際（網址：http：//m.xxc8888.net），佯稱得破解該平台，穩賺不賠，致告訴人午○○陷於錯誤而匯款。 110年1月20日 12：17 44萬元 同上 14 丑○○ 詐騙集團成員於110年1月1日，以社群軟體IG暱稱「陳維」結識告訴人丑○○，向告訴人丑○○推薦COINCHECK投資APP，佯稱可投資獲利，復佯裝該投資APP客服人員，佯稱欲提領投資金額，需繳交個人所得稅與保證金等，致告訴人丑○○陷於錯誤而匯款。 110年1月22日 12：22 17萬元 同上 15 庚○○ 詐騙集團成員架設網路換幣APP「M.GL」（網址：https：//www.gm1678.xyz/），告訴人庚○○見該app欲換幣，該網站之客服人員便請告訴人庚○○匯款至指定帳戶，致告訴人庚○○陷於錯誤而匯款。 110年1月23日 00：17 4萬3,565元 同上 16 乙○○ 詐騙集團成員於110年1月20日，以交友軟體Tinder（暱稱不詳）結識告訴人乙○○，並介紹投資虛擬貨幣之平台「歐亞交易」，復假裝「歐亞交易」之客服人員，佯稱須匯款投資，致告訴人乙○○陷於錯誤而匯款。 110年1月23日 16：53 2萬元 同上 17 壬○○ 詐騙集團成員於110年1月14日，以社群軟體臉書暱稱「何建軍」、LINE暱稱「冷暖自知」結識告訴人壬○○，佯稱可透過「Blockfolio」之投資APP投資獲利，復佯裝為該投資APP之客服人員，佯稱如欲提領，須支付額外費用等語，致告訴人壬○○陷於錯誤而匯款。 110年1月22日 ①19：48 ②19：50  ①5萬元 ②2萬元  同上 18 子○○ 詐騙集團成員於110年1月初，以社群軟體IG帳號：mrjianwas，向告訴人子○○推薦外幣投資網站（網址：https：//wap.shsajsajscx.com/home/index/index.html），佯稱可投資獲利，致告訴人子○○陷於錯誤而匯款。 110年1月23日 15：25 4萬元 同上 

附表三：
編號 品項及數量 所有人 1 蘋果手機1支（粉色，IMEI：000000000000000，含SIM卡1張） 戊○○ 2 蘋果手機1支（金色，IMEI：000000000000000，含SIM卡1張） 戊○○ 3 蘋果手機1支（黑色，IMEI：000000000000000） 戊○○ 4 中國信託存摺2本（帳號：000000000000號，含提款卡1張） 戊○○ 5 國泰世華存摺1本（帳號：000000000000號，含提款卡1張） 戊○○ 6 郵政存簿儲金簿2本（帳號：00000000000000號） 戊○○ 7 彰化銀行提款卡1張（帳號：00000000000000號） 戊○○ 8 彰化行提款卡1張（帳號：00000000000000號） 戊○○ 9 郵政儲金金融卡1張（帳號：00000000000000號） 戊○○